臺灣高等法院花蓮分院民事裁定  
111年度消債抗字第1號
再抗告人    劉奕玄  
代 理 人    張照堂律師(法扶律師)
上列再抗告人因消費者債務清理條例更生事件，對於中華民國11
1年3月3日臺灣花蓮地方法院111年度消債抗字第2號裁定提起再
抗告，本院裁定如下：
    主  文
再抗告駁回。
再抗告費用由再抗告人負擔。
    理  由
一、按對於抗告法院之裁定，僅得以其適用法規顯有錯誤為理由
    ，向直接上級法院再為抗告，消費者債務清理條例（下稱消
    債條例）第11條第5項定有明文。又所謂適用法規顯有錯誤
    ，係指原法院就其取捨證據所確定之事實適用法規顯有錯誤
    而言，不包括認定事實不當之情形在內（最高法院111年度
    台簡抗字第78號裁定意旨參照）。
二、本件再抗告人劉奕玄（下稱再抗告人）因消債條例更生事件
    ，不服原法院第一審不准許其更生之110年度消債更字第44
    號裁定而提起抗告，經原裁定駁回其抗告後，提起再抗告意
    旨：
(一)原裁定適用消債條例第3條規定顯有錯誤，蓋再抗告人總資
    產不足清償已屆期之總債務，確有清償不能情形；即本件再
    抗告人共積欠新台幣（下同）870,100元，雖固有房屋1棟、
    土地2筆，但其持分均為3分之1，公告現值合計為296,856元
    ，況上開房地為再抗告人目前賴以居住之住處，不可能變賣
    改至租屋居住，亦因其持分非多數，無從行使土地法第34條
    之1規定處分上開房地；且縱僅處分其持分3分之1，恐未有
    人願意購買，顯屬有行無市之情形。
(二)再抗告人依法據實提出財產、收入及支出等資料，並無違反
    誠實信用，亦即，再抗告人積欠臺東企銀(全稱原為臺東區
    中小企業銀行股份有限公司，其經營權於2008年9月22日由
    荷蘭銀行【後更名為荷商荷蘭銀行蘇格蘭皇家銀行集團】概
    括承受，2010年4月17日荷蘭銀行再將之出售與澳盛銀行，
    澳盛銀行再於2016年10月31日出售與星展銀行有限公司)消
    費借貸債務乃多年前之事，現由陽光資產管理股份有限公司
    承受，此部分債務屬一般人難以理解與知悉債權之流向，況
    再抗告人業於聲請調解時，已提出債權人清冊（包含陽光資
    產管理股份有限公司之債權資料），難認再抗告人有所隱瞞
    而違反誠信之情事。至當年向臺東企銀貸得款項後，其中40
    萬元另借予訴外人陳元龍（下逕稱其姓名），但陳元龍迄今
    未返還借款，因當時並無借據、匯款紀錄、本票或其他憑證
    ，故於陳報財產時未列入對外債權項目。又再抗告人貸得臺
    東企銀之款項後，未購車將其款項作為平時生活開銷，亦屬
    消債條例欲解決之債務範疇，爰依法提起再抗告，請求廢棄
    原裁定，准予再抗告人開始更生程序等語。
三、經查：
(一)再抗告人年為41歲（民國00年生），正值壯年，距法定退休
    年齡尚有24年，且於本件前置調解聲請時，其名下尚有房屋
    1筆（持分比例為0.33333，公告現值為31,900元）及土地2
    筆（持分比例均為0.33333，公告現值分別為846,400元、12
    ,267元），是其名下不動產公告現值合計為890,567元【即
    ：31,900+846,400+12,267=890,567元】，此有再抗告人之
    全國財產稅總歸戶財產查詢清單在卷可佐（司消債調卷第27
    頁）。本件再抗告人主張負債總額為870,100元，惟依上開
    所示，以其財產清償債務後，尚有20,467元餘額，若再抗告
    人能更勉勵工作、撙節開支，應足以支應其生活開銷。況依
    消債條例第1條揭櫫之立法目的，在於使陷於經濟上困境之
    消費者，得分別情形依消債條例所定重建型債務清理程序（
    更生）或清算型債務清理程序（清算）清理債務，藉以妥適
    調整其與債權人及其他利害關係人之權利義務關係，保障債
    權人之公平受償，並謀求消費者經濟生活之更生機會，從而
    健全社會經濟發展。基此，再抗告人之財產足以清償其債務
    ，則無消債條例第3條規定之不能清償債務或有不能清償之
    虞。
(二)至再抗告人於前置調解時具狀表示其財產為296,856元（司
    消債調卷第9頁），與財政部北區國稅局花蓮分局110年5月4
    日全國財產稅總歸戶財產查詢清單所示之房地現值金額合計
    為890,567元（該房地現值金額，係以0.33333持分計算，司
    消債調卷第27頁），顯有誤算之情事。
四、綜上所述，再抗告意旨僅係就原裁定認定事實、取捨證據當
    否之職權行使予以指摘，惟就原裁定有何適用法規顯有錯誤
    以及消極的不適用法規，顯然影響裁判之情形，並未具體陳
    明，難認已表明原裁定有何適用法規顯有錯誤之情，再抗告
    意旨指摘原裁定不當，求予廢棄，自屬不合法，應予駁回。
五、據上論結，本件再抗告為不合法，爰裁定如主文。　　
中　　華　　民　　國　　111 　年　　5 　　月　　31　　日
                  民事庭審判長法　官  林慧英
                              法　官  謝昀璉
                              法　官  李水源
以上正本係照原本作成。
本件不得抗告。
中　　華　　民　　國　　111 　年　　5 　　月　　31　　日
　　　　　　　　　　          書記官  徐文彬